臺灣臺南地方法院刑事判決　　　　　　　九十年度易字第一一七八號
　　公　訴　人　臺灣台南地方法院檢察署檢察官
　　被　　　告　乙○○
右列被告因違反槍砲彈藥刀械管制條例案件，經檢察官提起公訴 (九十年度偵字第四
四九二號、九十年度偵字第四九九三號)，本院判決如左：
    主  文
乙○○無罪。
    理  由
一、公訴意旨略以：乙○○未經許可自民國九十年四月十一日前之某日起，在不詳處
    所，明知藍波刀係經中央主管機關肉政部公告禁止持有之管制刀械，竟未經主管
    機關之許可，持有一把業經公告為管制刀械之藍波刀，並於九十年四月十一日十
    九時許，將之攜帶於其所駕駛之車號ＤＷ─０二九五號自小客車後座之椅背後方
    ，而在公共場所即國道一號高速公路北向三一三．六公里處（在台南縣新市鄉）
    為警攔車盤查時查獲，因認被告涉有違反槍砲彈藥刀械管制條例第十五條第二款
    之罪嫌。
二、公訴人認被告乙○○涉有右揭罪嫌，無非係以該藍波刀係於被告所駕駛之車子上
    查獲，而被告又無法提供可資查明刀械持有人之資訊以供查證等情為其所憑之論
    據。訊據被告固不否認於右揭時、地，經警於其所駕駛之車後座之椅背後方即後
    車廂處查獲扣案藍波刀一把，惟堅決否認有上開犯行，辯稱：車是伊向車主鄭愷
    之（後更名為鄭鈞鴻）借的，藍波刀不是伊放的，伊沒有看到有藍波刀，只知道
    是刀在車上搜到；車上所放藍波刀並非伊所有；該車平常均為證人丙○○使用，
    且被查獲藍波刀當時，該車後車廂處尚有二只手提袋等情。
三、按犯罪事實應依證據認定之，無證據不得推定其犯罪事實。又不能證明被告犯罪
    者，應諭知無罪之判決。刑事訴訟法第一百五十四條、第三百零一條第一項分別
    定有明文。按認定不利於被告之事實，須依積極證據，苟積極證據不足為不利於
    被告事實之認定時，即應為有利於被告之認定，更不必有何有利之證據（最高法
    院三十年上字第八一六號判例參照）。再事實之認定，應憑證據，如未能發現相
    當證據，或證據不足以證明，自不能以推測或擬制之方法，為裁判基礎（最高法
    院四十年台上字第八六號判例參照）。末認定犯罪事實所憑之證據，其為訴訟上
    之證明，須於通常一般人均不致有所懷疑，而得確信其為真實之程度者，始得據
    為有罪之認定，倘其證明尚未達此一程度，而有合理之懷疑存在時，自應為無罪
    之認定。
四、查系爭刀子經送台南市警察局鑑定之結果，係屬槍砲彈藥刀械管制條例管制之刀
    械藍波刀無誤，此有台南市警察局九十年十一月二十日九十南市警保字第九一六
    一五號函附卷可稽，嗣行政院內政部雖於九十年十一月二十日以台（九十）內警
    字第九０八一四八二號公告，藍波刀已非屬查禁刀械（有台南市警察局九十年十
    一月二十七日九十南市警保字第二九三四一號函附台（九十）內警字第九０八一
    四八二號內政部公告可參），惟依最高法院四十九年台上字第一０九三號、五十
    一年台上字第一五九號、五十一年台非字第七六號判例意旨及大法官會議第一０
    三號解釋精神，行政命令之變更乃事實變更，而非所謂的法律變更，是本案自無
    適用刑法第二條第一項前段規定而諭知被告免訴之餘地，合先敘明。次查，被告
    辯稱：前開自小客車係當天向證人丙○○借用，平常均為證人丙○○使用，且被
    查獲藍波刀當時，該車後車廂有二只手提袋等語，核與證人丙○○及內政部警政
    署國道公路警察局第五警察隊新市分隊之承辦警員甲○○於本院審理時證述情節
    大致相符，是被告上開供述應堪可信，該自小客車後車廂內確有二只手提袋無訛
    。則參諸一般人處於前揭況狀下，衡情應該會把自己之物品放置於己有之手提袋
    內，以防還車時忘了帶走而遺留在車上才是，惟系爭藍波刀為警查獲時並未放置
    於任一手提袋內，而係放在車子後車廂之靠近後座椅背處乙節，業據證人甲○○
    於本院審理時到庭結證稱明確，準此，該藍波刀是否為被告所放置、被告是否明
    知車上有藍波刀等情，俱非無疑。況該藍波刀送高雄市刑事鑑識中心採驗結果，
    亦未發現有可供辨識之指紋，此有內政部警政署國道公路警察局第五警察隊九十
    年八月二十一日（九十）公警國五刑字第八八九二號函在卷可佐。綜上，在無積
    極證據之情況下，尚難僅憑被告所駕駛之車上被查獲藍波刀，又無法提供可資查
    明刀械持有人之資訊一情，即遽認被告有明知並於公共場所攜帶藍波刀之犯行。
五、據上所陳，公訴人所指之證據，尚不足以證明被告確有違反槍砲彈藥刀械制條例
    第十五條第二款之犯行，此外，復查無其他積極證據足資證明被告有右述犯行，
    揆諸首開說明，不能證明被告犯罪，依法應為無罪之諭知。
據上論斷，應依刑事訴訟法第三百零一條第一項，判決如主文。
中      華      民      國    九十一    年      二      月      八      日
                              臺灣臺南地方法院刑事第五庭
                                  審判長  法  官  陳  振  謙
                                          法  官  石  家  禎
                                          法  官  陳  映  佐
右正本證明與原本無異
如不服本判決應於送達後十日內向本院提出上訴狀
              書記官  陳  金  治
中      華      民      國    九十一    年      二      月      八      日
